臺灣臺中地方法院刑事判決
111年度金訴字第1125號
公  訴  人  臺灣臺中地方檢察署檢察官
被      告  劉淞平


選任辯護人  江凱芫律師
上列被告因詐欺等案件，經檢察官提起公訴（110年度偵字第276
62、31482號），被告於本院準備程序中為有罪之陳述，經本院
合議庭評議後裁定由受命法官獨任改行簡式審判程序審理，本院
判決如下：
    主    文
劉淞平犯如附表所示之罪，各處如附表主文欄所示之刑。
    事實及理由
一、本案犯罪事實及證據，除起訴書犯罪事實欄一㈡「使匡文莉
    陷於錯誤，乃依指示於同日，將2萬9985元匯款至不知情之
    廖瑋宣名下三信帳戶」之記載應更正為「使匡文莉陷於錯誤
    ，乃依指示於同日，將2萬9985元匯款至不知情之廖瑋宣名
    下國泰世華帳戶」 ；證據部分補充被告劉淞平於本院審理
    時之自白、被告與告訴人張于嬿和解書、南投縣草屯鎮調解
    委員會調解筆錄暨告訴人何孟韋刑事陳述意見狀、被害人郭
    義得刑事陳報狀、本院調解結果報告書及報到單，餘均引用
    檢察官起訴書之記載（如附件）。
二、論罪科刑之理由：
(一)核被告就附表編號1至4所為，均係犯刑法第339條之4第1項
    第2款之三人以上共同犯詐欺取財罪、洗錢防制法第14條第1
    項之一般洗錢罪，並應依刑法第55條想像競合犯之規定，從
    一重以三人以上共同犯詐欺取財罪論處。被告就附表編號1
    至4所示共4次三人以上共同犯詐欺取財罪，犯意各別，行為
    互異，應予分論併罰。被告與詐欺集團其他成員間，就上開
    犯行有犯意聯絡及行為分擔，為共同正犯，為共同正犯。　
(二)按犯洗錢防制法第14、15條之罪，在偵查或審判中自白者，
    減輕其刑，洗錢防制法第16條第2項亦有明文。次按想像競
    合犯之處斷刑，本質上係「刑之合併」，其所謂從一重處斷
    ，乃將想像競合犯組成之評價上數罪，合併為科刑一罪，其
    所對應之刑罰，亦合併其評價上數罪之數法定刑，而為一個
    處斷刑。易言之，想像競合犯侵害數法益者皆成立犯罪，論
    罪時必須輕、重罪併舉論述，同時宣告所犯各罪名，包括各
    罪有無加重、減免其刑之情形，亦應說明論列，量刑時併衡
    酌輕罪部分量刑事由，評價始為充足，然後依刑法第55條前
    段規定「從一重處斷」，非謂對於其餘各罪可置而不論。因
    此，法院決定處斷刑時，雖以其中最重罪名之法定刑，做為
    裁量之準據，惟於裁量其輕重時，仍應將輕罪合併評價在內
    （最高法院108年度台上字第4405、4408號判決意旨）。查
    被告於偵查及本院審理程序中，已就其所犯一般洗錢之犯行
    自白犯罪，應依洗錢防制法第16條第2項之規定減輕其刑，
    雖其所犯一般洗錢罪及三人以上共同詐欺取財罪，縱因想像
    競合之故，而從一重之三人以上共同犯詐欺取財罪處斷，惟
    揆諸前開判決意旨，本院仍應將前開一般洗錢罪經減輕其刑
    之情形評價在內，於量刑併予審酌。
(三)犯罪之情狀顯可憫恕，認科以最低度刑仍嫌過重者，得酌量
    減輕其刑，刑法第59條定有明文。又刑法第59條規定犯罪之
    情狀可憫恕者，得酌量減輕其刑，其所謂「犯罪之情狀」，
    與同法第57條規定科刑時應審酌之一切情狀，並非有截然不
    同之領域，於裁判上酌減其刑時，應就犯罪一切情狀（包括
    第57條所列舉之10款事項），予以全盤考量，審酌其犯罪有
    無可憫恕之事由（即有無特殊之原因與環境，在客觀上足以
    引起一般同情，以及宣告法定低度刑，是否猶嫌過重等等）
    ，以為判斷。本案被告所犯刑法第339條之4第1項第2 款之
    罪，其法定最輕本刑為1年以上有期徒刑，刑度不輕，然被
    告並非本案詐欺集團核心成員，於偵查中即與附表編號1、4
    之被害人達成和解、履行賠償；於本院審判階段復表示願與
    附表編號2、3之被害人調解，惟附表編號3之被害人向本院
    具狀表示無意願調解，且附表編號2、3之被害人於本院安排
    之調解期日均未出席至無從調解等情，有上揭和解書、調解
    委員會調解筆錄、告訴人刑事陳述意見狀、被害人刑事陳報
    狀、本院調解結果報告書及報到單在卷可佐。復衡以被告自
    警詢、偵訊及本院審理時，均坦認犯行，知所悔悟，並參酌
    其於參與本案詐欺集團期間所另犯案件，亦均與被害人成立
    調解並賠償損害，有臺灣士林地方法院110年度審金訴字第4
    35號、臺灣桃園地方法院111年度審金訴字第126號、臺灣臺
    南地方法院110年度金訴字第248號判決可參，是被告犯行雖
    為法所不許，惟依其犯罪情狀、犯後對於行為侵害彌補之努
    力，整體可非難性尚非至為嚴重，本案倘科以法定最低刑度
    有期徒刑1年，猶嫌過重，依一般社會客觀評價，有情輕法
    重之感，足以引起一般同情而堪予憫恕，爰依刑法第59條規
    定，酌量減輕其刑。　　　
(四)審酌詐欺集團犯罪危害民眾甚鉅，為政府嚴加查緝並加重刑
    罰，被告正值年青，不思循正當管道獲取財物，貪圖不法利
    益，價值觀念偏差，加入詐欺集團犯罪組織，擔任收水車手
    ，於收取贓款後轉交上手，以隱匿其等詐欺所得去向，嚴重
    損害財產交易安全及社會經濟秩序，破壞人際間之信任關係
    ，造成被害人精神痛苦；並兼衡被告參與本案犯罪之分工、
    角色深淺，犯後於偵查、審理均認罪之態度，就一般洗錢犯
    行，符合相關自白減刑之規定（學理所稱想像競合所犯輕罪
    之釐清作用），及被告與被害人和解、賠償情形，業如前述
    ，以及被告於本院自陳其智識程度、家庭生活狀況等一切情
    狀，各判處如主文所示之刑。另參酌最高法院110年度台抗
    字第489號刑事裁定意旨，為減少不必要之重複裁判，避免
    違反一事不再理原則情事之發生，本院不於本案判決定其應
    執行刑，俟上述被告所犯數罪全部確定後，再由檢察官依法
    聲請法院裁定其應執行刑，以保障被告權益及符合正當法律
    程序之要求，併予敘明。　
(五)被告參與本案犯行，其收取贓款之報酬現金新臺幣2000元，
    雖屬被告之犯罪所得，然被告已與部分被害人和解，並賠償
    損失，業如前述，應認被告本案犯罪所得已依法返還被害人
    ，對被告發生「利得沒收封鎖」效果，依刑法第38條之1第5
    項規定，不應再對被告宣告沒收。又被告提領之款項，係由
    詐欺集團上手取得，非屬被告所有，亦非在其實際掌控中，
    其就所隱匿之財物不具所有權及事實上處分權，無從依洗錢
    防制法第18條第1項就所提領全部金額諭知沒收，併予敘明
    。　　　
三、依刑事訴訟法第273條之1第1項、第299條第1項前段，洗錢
    防制法第14條第1項、第16條第2項，刑法第11條、第28條、
    第339條之4第1項第2款、第55條、第59條，刑法施行法第1
    條之1第1項，判決如主文。　　
四、如不服本判決，應於本判決送達之日起20日內，以書狀敘明
     具體理由，向本院提出上訴（應檢附繕本）。　　
本案經檢察官柯學航提起公訴，檢察官張添興到庭執行職務。
中 　 華　  民 　 國    111    年    12    月    7    日
                  刑事第二十庭  法  官  林德鑫
以上正本證明與原本無異。
                                書記官  高郁婷
中 　 華　  民 　 國    111    年    12    月    7    日
附表
編號 犯罪事實 主文 1 如起訴書犯罪事實欄一㈠ 劉淞平三人以上共同犯詐欺取財罪，處有期徒刑陸月。 2 如起訴書犯罪事實欄一㈡ 劉淞平三人以上共同犯詐欺取財罪，處有期徒刑陸月。 3 如起訴書犯罪事實欄一㈢ 劉淞平三人以上共同犯詐欺取財罪，處有期徒刑陸月。 4 如起訴書犯罪事實欄一㈣ 劉淞平三人以上共同犯詐欺取財罪，處有期徒刑陸月。 
附錄本案論罪科刑法條全文：
洗錢防制法第14條
有第二條各款所列洗錢行為者，處7年以下有期徒刑，併科新臺
幣5百萬元以下罰金。
前項之未遂犯罰之。
前二項情形，不得科以超過其特定犯罪所定最重本刑之刑。
中華民國刑法第339條之4
犯第339條詐欺罪而有下列情形之一者，處1年以上7年以下有期
徒刑，得併科1百萬元以下罰金：
一、冒用政府機關或公務員名義犯之。
二、三人以上共同犯之。
三、以廣播電視、電子通訊、網際網路或其他媒體等傳播工具，
     對公眾散布而犯之。
前項之未遂犯罰之。  
附件
臺灣臺中地方檢察署檢察官起訴書
                                    110年度偵字第27662號
                                    110年度偵字第31482號
　　被　　　告　劉淞平　男　24歲（民國00年0月00日生）
　　　　　　　　　　　　住嘉義縣○○市○○路0段000號
　　　　　　　　　　　　國民身分證統一編號：Z000000000號
　　選任辯護人　江凱芫律師
上列被告因詐欺等案件，業經偵查終結，認應提起公訴，茲將犯
罪事實及證據並所犯法條分敘如下：
　　　　犯  罪  事  實
一、劉淞平於民國110年4月中旬，加入即時通訊軟體Telegram暱
    稱「水哥」、「麥當勞」、「滿堂紅」、「天明」等真實姓
    名年籍不詳之人所屬由3人以上所組成具有持續性、牟利性
    之有結構性詐騙集團組織，劉淞平則擔任收取詐欺所得之工
    作（俗稱「收水」，劉淞平此部分違反組織犯罪防制條例之
    參與犯罪組織罪嫌部分，另案經臺灣臺南地方檢察署檢察官
    以該署111年度偵字第1932號案件提起公訴，非本案起訴範
    圍）。劉淞平即與「水哥」、「麥當勞」、「滿堂紅」、「
    天明」及所屬詐欺集團成員共同意圖為自己不法之所有，基
    於3人以上共同詐欺取財及隱匿詐欺犯罪所得去向、所在之
    洗錢犯意聯絡，先由該詐欺集團成員分別為下列行為：
  ㈠於110年4月21日，致電張于嬿，以其先前網路購物，因店家
    系統故障，導致重複訂單，須依指示操作ATM之詐騙方式，
    使張于嬿陷於錯誤，乃依指示於同日，先後將新臺幣（下同
    ）9萬9987元匯款至不知情之廖瑋宣名下之三信商業銀行帳
    戶（帳號000-000000000號，下稱三信帳戶）；將9萬9989元
    、2萬9985元、3萬元匯款至不知情之廖瑋宣名下之國泰世華
    商業銀行帳戶（帳號000-000000000000號，下稱國泰世華帳
    戶）內；又將2萬9000元匯款至不知情之邵伯弘名下之中國
    信託商業銀行帳戶（帳號000-000000000000號，下稱中信帳
    戶）內。
  ㈡於110年4月21日，致電匡文莉，以其先前網路購物，因操作
    錯誤，須以網路銀行解除之詐騙方式，使匡文莉陷於錯誤，
    乃依指示於同日，將2萬9985元匯款至不知情之廖瑋宣名下
    三信帳戶。
  ㈢於110年4月21日，致電郭義得，以其先前網路購物，因店家
    操作錯誤，導致將每月扣款，須操作APP解除之詐騙方式，
    使郭義得陷於錯誤，乃依指示於同日，將2萬9989元匯款至
    不知情之邵伯弘名下之中信帳戶內。
  ㈣於110年4月21日，致電何孟韋，以其先前網路購物，因店家
    呈現重複訂單，須透過轉帳解除之詐騙方式，使何孟韋陷於
    錯誤，乃依指示於同日，先後將1萬2965元、1萬87元匯款至
    不知情之邵伯弘名下之中信帳戶內。（廖瑋宣、邵伯弘所涉
    前述詐欺等罪嫌部分，另案經本署檢察官以110年度偵字第2
    6480號等案件為不起訴處分）。
    再由真實姓名年籍不詳之詐欺集團成員指示廖瑋宣自同日18
    時44分許起，至同日19時30分許止，先後將前開三信帳戶內
    及國泰世華帳戶內之28萬9946元，提領28萬9000元，將其中
    6000元做為其酬勞，再前往臺中市西屯區福雅路之統一科雅
    門市，並將餘款28萬3000元交給劉淞平；另由詐欺集團成員
    指示邵伯弘自同日20時29分許起，至同日21時21分許止，先
    後將上述中信帳戶內之12萬元（含張于嬿、郭義得、何孟韋
    匯入之總額8萬2041元及不詳之人匯入之3萬8000元），合計
    提領12萬元，並於中信帳戶保留1萬元做為其酬勞，再前往
    臺中市太平區新光國中附近，將12萬元交給劉淞平。劉淞平
    則依詐欺集團成員指示，前往臺中市太平區育賢路附近，將
    其向廖瑋宣、邵伯弘所收取之40萬3000元交付予「天明」，
    待「天明」通知再前往便利商店領取其報酬2000元，以藉此
    製造金流斷點，掩飾、隱匿詐欺所得之去向。嗣因張于嬿、
    郭義得、何孟韋、匡文莉分別察覺受騙而報警處理，始經警
    循線查悉上情。
二、案經張于嬿、何孟韋、匡文莉分別訴由臺中市政府警察局太
    平分局、第六分局及新竹縣政府警察局新埔分局報告偵辦。
　　　　證據並所犯法條
一、證據清單及待證事實：
  ㈠被告劉淞平於警詢時及偵查中之自白。證明：前開全部犯罪
    事實。
  ㈡證人即同案被告廖瑋宣於警詢時及偵查中之證述。證明：證
    人即同案被告廖瑋宣於前開時、地，提領上述款項後，將所
    提領款項交付予被告劉淞平之事實。
  ㈢證人即同案被告邵伯弘於警詢時及偵查中之證述。證明：證
    人即同案被告邵伯弘於上揭時、地，提領前述款項後，將所
    提領款項交付予被告劉淞平之事實。
  ㈣告訴人張于嬿於警詢時之指訴。證明：告訴人張于嬿於前述
    犯罪事實欄一㈠所示之時間，遭詐欺集團成員詐騙而匯款之
    事實。
  ㈤告訴人匡文莉於警詢時之指訴。證明：告訴人匡文莉於前述
    犯罪事實欄一㈡所示之時間，遭詐欺集團成員詐騙而匯款之
    事實。
  ㈥被害人郭義得於警詢時之指訴。證明：被害人郭義得於前述
    犯罪事實欄一㈢所示之時間，遭詐欺集團成員詐騙而匯款之
    事實。
  ㈦告訴人何孟韋於警詢時之指訴。證明：告訴人何孟韋於前述
    犯罪事實欄一㈣所示之時間，遭詐欺集團成員詐騙而匯款之
    事實。
  ㈧證人即同案被告廖瑋宣名下三信帳戶、國泰世華帳戶之申設
    資料及歷史交易明細各1份。證明：告訴人張于嬿、匡文莉
    遭詐騙集團成員詐騙，分別於上述時間匯款至廖瑋宣之三信
    帳戶及國泰世華帳戶內；復經證人廖瑋宣提領等事實。
  ㈨證人即同案被告邵伯弘名下中信帳戶之申設資料及歷史交易
    明細各1份。證明：告訴人張于嬿、何孟韋及被害人郭義得
    遭詐騙集團成員詐騙，分別於上述時間匯款至邵伯弘之中信
    帳戶內；復經證人邵伯弘提領等事實。
  ㈩告訴人張于嬿之受理各類案件紀錄表、內政部警政署反詐騙
    諮詢專線紀錄表、匯款收據、受理詐騙帳戶通報警示簡便格
    式表、金融機構聯防機制通報單、受理案件證明單等報案資
    料。證明：告訴人張于嬿於前述犯罪事實欄一㈠所示之時間
    ，遭詐欺集團成員詐騙而匯款之事實。
  ㈤告訴人匡文莉之桃園市政府警察局龜山分局龜山派出所陳報
    單、受理各類案件紀錄表、內政部警政署反詐騙諮詢專線紀
    錄表、匯款收據、受理詐騙帳戶通報警示簡便格式表、金融
    機構聯防機制通報單、受理案件證明單等報案資料。證明：
    告訴人匡文莉於前述犯罪事實欄一㈡所示之時間，遭詐欺集
    團成員詐騙而匯款之事實。
  ㈥被害人郭義得之受理各類案件紀錄表、內政部警政署反詐騙
    諮詢專線紀錄表、匯款收據、受理詐騙帳戶通報警示簡便格
    式表、金融機構聯防機制通報單、受理案件證明單等報案資
    料。證明：被害人郭義得於前述犯罪事實欄一㈢所示之時間
    ，遭詐欺集團成員詐騙而匯款之事實。
  ㈦告訴人何孟韋之南投縣政府警察局中興分局光明派出所陳報
    單、受理各類案件紀錄表、內政部警政署反詐騙諮詢專線紀
    錄表、匯款收據、受理詐騙帳戶通報警示簡便格式表、金融
    機構聯防機制通報單、受理案件證明單等報案資料。證明：
    告訴人何孟韋於前述犯罪事實欄一㈣所示之時間，遭詐欺集
    團成員詐騙而匯款之事實。
  監視器影像照片1批。證明：證人即同案被告廖瑋宣、邵伯弘
    於上述時間分別自其等之三信帳戶、國泰世華帳戶及中信帳
    戶提領款項，且將提領款項轉交被告劉淞平之事實。
二、核被告劉淞平所為，係犯刑法第339條之4第1項第2款之3人
    以上共同犯詐欺取財及違反洗錢防制法第14條第1項之洗錢
    等罪嫌。又被告劉淞平與綽號「水哥」、「麥當勞」、「滿
    堂紅」、「天明」等真實姓名年籍不詳之及其所屬詐欺集團
    成員間，就前開犯行，有犯意聯絡及行為分擔，為共同正犯
    。被告所犯上開罪嫌，係以一行為觸犯數罪名之想像競合犯
    ，請依刑法第55條之規定從重之加重詐欺取財罪處斷。被告
    與真實姓名不詳，綽號「水哥」、「麥當勞」、「天明」、
    「滿堂紅」、及其所屬詐欺集團成員共同詐欺告訴人張于嬿
    、匡文莉、何孟韋及被害人郭義得之犯行，依一般社會健全
    觀念，其時間可以區隔，且侵害法益不同，而各具獨立性，
    是被告所犯上開犯行，犯意各別，行為互殊，應予分論併罰
    。另被告為本案犯罪所獲報酬2000元，則請依刑法第38條之
    1第1項、第3項宣告沒收，全部或一部不能沒收時，請依法
    宣告追徵。
三、依刑事訴訟法第251條第1項提起公訴。
　　此　致
臺灣臺中地方法院
中　　華　　民　　國　 111　　年　　5 　　月　　14　　日
　　　　　　　　　　　　　　　檢察官　柯　學　航
本件正本證明與原本無異  
中　　華　　民　　國　 111　　年　　5 　　月　　23　　日
                              書記官  陳  韋  晴 
附錄本案所犯法條全文 
中華民國刑法第339條之4
犯第339條詐欺罪而有下列情形之一者，處1年以上7年以下有期
徒刑，得併科1百萬元以下罰金：
一、冒用政府機關或公務員名義犯之。
二、三人以上共同犯之。
三、以廣播電視、電子通訊、網際網路或其他媒體等傳播工具，
    對公眾散布而犯之。
前項之未遂犯罰之。
洗錢防制法第14條
有第二條各款所列洗錢行為者，處7年以下有期徒刑，併科新臺
幣5百萬元以下罰金。
前項之未遂犯罰之。
前二項情形，不得科以超過其特定犯罪所定最重本刑之刑。